Minutes et répertoires du notaire Mathurin FOURNIER, 1er mars 1630 - 8 juillet 1643 (étude III)
Archives nationales
- Minutes de Mathurin FOURNIER, mars 1630 - décembre 1643; MC/ET/III/544 - MC/ET/III/574
  - Minutes. 1635, janvier - juin, janvier - juin 1635; MC/ET/III/556
    - LOUET (Philippe) potier d'étain demeurant rue Galande § quittance par .., 20 avril 1635; MC/ET/III/556
      quittance; Louet, Philippe
    - MAÇONNERIE (ouvrages de) § marché des ouvrages de maçonnerie qu'il convient faire de neuf à l'hôpital du Saint-Esprit pour la construction d'un corps de logis par René Moyer, maçon, 8 mai 1635; MC/ET/III/556
      marché; Moyer, René; maçon
    - LE MAISTRE (Nicolas) charpentier demeurant à Vermondois § transport de bail par .. à Guillaume Lamy, 23 mai 1635; MC/ET/III/556
      bail; Le Maistre, Nicolas
    - LIBRAIRE à Paris FRAMERY (Louis) § Mariage en présence de Louis FRAMERY, 8 janvier 1636; MC/ET/III/556
      contrat de mariage; Framery, Louis
    - MAÇON DESCHAMPS Jean § protestation, 19 mars 1695; MC/ET/III/556
      Deschamps, Jean
  - Minutes. 1635, juillet - décembre, juillet - décembre 1635; MC/ET/III/557
    - Contrat de mariage entre Mathieu Mathieu, gagne-denier, demeurant rue de la Mortellerie, fils de Claude Mathieu, bourgeois de Paris, décédé, marchand, et de Catherine Normant, demeurant rue de la Mortellerie, paroisse Saint-Paul, d'une part, et Andrée de Laglace, fille de Mathieu de Laglace, maître tailleur d'habits, demeurant rue de la Tissanderie, paroisse Saint-Jean en Grève et de Andrée Mallet, décédée, d'autre part., 15 juillet 1635; MC/ET/III/557
      Le futur est assisté de Nicolas Raguet, gagne denier, son beau père; la future réside chez son père; la mère du futur, stipulant pour son fils, est remariée avec Nicolas Raguet, gagne-denier; le père de la future, stipulant pour sa fille.
      contrat de mariage; Mortellerie (rue de la); Tixeranderie (rue de la); Laglace, Andrée de; Laglace, Mathieu de; Mallet, Andrée; Mathieu, Claude; Mathieu, Mathieu; Normant, Catherine; Raguet, Nicolas; journalier; commerçant; tailleur d'habits
    - MAÇONNERIE (ouvrages de) § devis et marché des. .. de pierre de taille à faire pour la continuation du bâtiment commencé pour les Pères Jésuites, au collège de Clermont par Michel Villedo, maître maçon moyennant 16 l. 10 sols par toise, 22 juillet 1635; MC/ET/III/557
      devis; marché; Villedo, Michel; maçon
    - Contrat de mariage entre Jean Tarrière, âgé de 27 à 28 ans, compagnon tailleur d'habits, demeurant rue de la Vannerie au Lion d'Or, paroisse Saint-Gervais, d'une part, et Geneviève Lemoyne, au service de madame Trelon, dame de Chennevieres, fille de François Lemoyne, jardinier, demeurant à Chennevière lez Louvres en Parisis et de Nicole Aubert, décédée, d'autre part., 22 juillet 1635; MC/ET/III/557
      Précisions sur les lieux: Paris--Vannerie (rue de la, maison du Lion d'Or)
      contrat de mariage; Chennevières-lès-Louvres (Val-d'Oise); Lion d'Or (enseigne du); Vannerie (rue de la); Aubert, Nicole; Lemoyne, François; Lemoyne, Geneviève; Tarrière, Jean; Trélon, Mme; employé de maison; jardinier; tailleur d'habits
    - Contrat de mariage entre Guillaume Cousin, compagnon savetier, demeurant rue des Trois-Maures, paroisse Saint-Jacques de la Boucherie, d'une part, et Marie Brunet, demeurant rue du Petit Marivaux, paroisse Saint-Jacques de la Boucherie, fille de François Brunet, décédé, et de Charlotte Nairot, décédée, d'autre part, en présence de François de BULLES, maître tourneur en bois demeurant au cimetière Saint-Jean paroisse Saint-Gervais, beau-frère à cause de Marie Rozée, sa femme, soeur utérine du futur époux et de Jean Viel, maître tourneur en bois rue Troussevache, cousin maternel., 29 juillet 1635; MC/ET/III/557
      contrat de mariage; Petit-Marivaux (rue du); Trois-Maures (rue des); Brunet, François; Brunet, Marie; Cousin, Guillaume; Nairot, Charlotte; bottier
    - Obligation par Marie Godin, femme de Pierre Lefebvre, maître joueur d'instruments, demeurant à Amiens, envers Joachim Dupont, maître épicier, bourgeois de Paris, de la somme de 543 livres 18 sols, pour vente de marchandises., 27 août 1635; MC/ET/III/557
    - NOBLET (Louis) maçon demeurant rue des Escouffes § Quittance de 90.872 l. 15 s. 1 d. par... à Antoine Delacroix religieux pour les ouvrages de maçonnerie, 6 septembre 1635; MC/ET/III/557
      quittance; Noblet, Louis
    - Contrat de mariage entre Jacques Pognaulx, maître armurier, demeurant rue de la Heaumerie, paroisse Saint-Jacques de la Boucherie, d'une part, et Antoinette Tartre, demeurant en l'Hôpital du Saint-Esprit, fille de Regnault Tartre, décédé, compagnon charpentier, et de Jeanne Gaudion, décédée, d'autre part., 6 novembre 1635; MC/ET/III/557
      La future est assistée des maîtres et gouverneurs de l'hôpital du Saint-Esprit en Grève, noble homme Jacques de Creil, conseiller et ancien échevin de Paris, Guillaume Rousselet, conseiller du roi, contrôleur Général de son domaine en la généralité de Paris, au nom des maître et gouverneurs.
      contrat de mariage; Heaumerie (rue de la); Saint-Esprit-en-Grève (hôpital du); Creil, Jacques de; Gaudion, Jeanne; Pognaulx, Jacques; Rousselet, Guillaume; Tartre, Antoinette; Tartre, Régnault; armurier; charpentier; administrateur; élu local
    - CHARPENTERIE (marché de) § Devis des ouvrages de charpenterie qu'il convient faire de neuf à la maison et Collège des Pères Jésuites à Paris et la continuation sur la rue Saint-Jacques, par Guillaume de Lachampeine, charpentier moyennant 324 l., 20 novembre 1635; MC/ET/III/557
      devis; Lachampeine, Guillaume de; charpentier
    - BARBIER (Jean) serrurier rue de la Verroue § apprentissage chez. .. de Pierre Nicolle âgé de 15 ans pendant 3 ans moyennant 78 l., 26 novembre 1635; MC/ET/III/557
      contrat d'apprentissage; Barbier, Jean
    - LA CHAMPAIGNE (Guillaume de) charpentier demeurant rue Philippot § quittance par... et Guillaume Girard couvreur de maisons à Antoine Delacroix religieux de la compagnie de Jésus, 30 novembre 1635; MC/ET/III/557
      quittance; La Champaigne, Guillaume de
    - Marché pour la réparation des orgues de l'église Saint-Jean-en-Grève, par Valeran de Heman., 23 décembre 1635; MC/ET/III/557
      'Fut present Valleran de Hemen, facteur d'orgues, demeurant près le Puis d'amour, parroisse Sainct-Eustache, lequel a recongneu et confessé et par ces presentes confesse avoir promis et promect à Maistre Jean-Jacques Barrillon, conseiller du roy en ses conseilz et president en la premiere chambre des enquêtes de sa court de parlement, Jean Luillier, escuyer, sieur de Balin et de Bierne, conseiller du roy, auditeur en sa chambre des comptes, Maistre Lazare Dassier, procureur au Chastelet de Paris, et honnorable homme Estienne Geoffroy, maistre appothicaire espicier, bourgeois de Paris, ou nom et comme marguilliers de l'euvre et fabrique de l'église Sainct-Jean-en-Greve, à ce presens et acceptans pour ladicte euvre, de faire et parfaire bien et deuement au dire d'ouvriers et gens à ce congnoissans ce qu'il convient faire à l'orgue de ladicte eglise Sainct-Jean sur le repassement, restablissement et augmentation d'icelle selon et ainsy qu'il ensuict.
      Premierement, d'estancher le vent qui se pert aux cinq soufletz et en quelques endroictz du sommier qui porte les thuyaux du grand jeu, et generallement où il se pert du vent.
      Item, de desmonter tous les thuyaux gros et petitz tant du grand jeu que du petit jeu, les nettoyer dedans et dehors, et iceulx desencuirasser de la poussiere affin que lesdictz orgues parlent plus nettement et de redresser les bosses qui sont aux thuyaulx des deux monstres tant dedans que dehors, lesquelles monstres seront aussy nettoyées et repolies.
      Item, de recoller tous les thuyaux de bois qui sont decollez et principallement par la bouche, lesquelz seront clouez ou chevillez.
      Item, de remettre tous lesdictz thuyaulx en leur place tant du grand jeu que du petit jeu et iceulx bien accorder affin que l'on puisse jouer d'accord les deux jeux ensemble et sepparement quant l'on voudra.
      Augmentation.
      Item, de faire trois pedalles à deux thyuaux sur chasque marche, scavoir trois de bon bois de chesne fort secq et trois d'estain fin en enche à l'unisson de ceulx de bois dont le premier se sera B mi, le deuxiesme se sera B fa et le troisiesme sera A ré.
      Item, de faire que le meme cornet face deux effectz, scavoir qu'il aict son clavier à part et faire en sorte qu'il sera au clavier du grand jeu.
      Item, faire ung cornet de vingt-sept marches commençant en C sol fa ut au milieu du clavier et finissant en D la ré sol en hault, de cinq thuyaux sur chacune marche, et un clavier à part qui sera aussy de vingt-sept marches pour faire sonner ledict cornet pour estre plus facille et sans le grand sommier, et au cas qu'il ne se puisse faire que le cornet qui est à present ne puisse servir à deux claviers.
      Item, de faire un jeu de tierce de plomb de grosse taille, lequel jeu fera tierce contre la doublette.
      Item, de faire un jeu de voix humaine sonnant en quatre pieds d'estain fin, les piedz de plomb, lequel jeu sera placé dedans le positif - à la place du jeu de nazart.
      Item, de faire un tremblant à vent perdu et rendre le clavier du grand jeu et du petit jeu plus foibles qu'ilz ne sont estans trop fortz à toucher.
      Item, l'orgue sera rendue bien sonnante et bien accordante au jugement des esperts.
      Plus, adjoustera au soubzpape des soufletz de cuir contre cuir, affin d'empescher le grand bruit et commencera ledict de Hemen à travailler ausdictz ouvrages cy-dessus dedans le lendemain du jour et feste des Roys prochainement venant sans aucune discontinuation, et le tout rendre faict et parfaict comme dict est, dedans le jour Sainct-Jean-Baptiste ensuivans ou plus tost sy faire se peult; ensemble faire toutes choses necessaires dependans de ce que dessus et ce à ses frais et despens et sans par luy pretendre daventage que le pris cy-après declaré et y travailler en personne jusques à la fin. Pour faire lesquelz ouvrages ledict de Hemen sera tenu fournir, d'estain, plomb, bois, fer et toutes autres estoffes et matieres necessaires qu'il sera tenu faire façonner et mettre en place par les ouvriers qui les auront faictz et fournis et par luy conjoinctement avec eulx, le tout bon, loyal et marchand.
      Ce marché faict moyennant la somme de sept cens livres tournoiz que lesdictz sieurs marguilliers oudict nom ont promis, seront tenuz, promettent et gagent bailler et payer audict de Hemen ou au porteur etc, lorsqu'il aura bien et deuement faict et parfaict au dire d'espers, comme dict est, tous lesdictz ouvrages. Promectant etc, obligeant chacun en droict soy etc, lesdictz marguilliers oudict nom, renonceant etc.
      Faict et passé à ladicte oeuvre, l'an mil six cens trente-cinq, le dimanche vingt-troisiesme jour de decembre avant midy, et ont signé:
      J.
      J. BARRILLON De HEMAN LUILLIER DASSIER BONORY GEOFFROY
      Documents du Minutier central concernant l'histoire de la musique (1600-1650), par Madeleine Jurgens, tome I [études I à X, 1763 actes], Paris, Archives nationales, 1967, p. 814XVII (instrument de recherche imprimé dématérialisé, certaines notices sont plus détaillées dans la version intégrale accessible en ligne par la rubrique 'Autres instruments de recherche', voir contexte dans le Plan d’orientation général - Notaires de Paris, guides thématiques du Minutier).
      Heman, Valéran de
  - Minutes. 1636, janvier - 15 juin, janvier - 15 juin 1636; MC/ET/III/558
    - JOSSE (Anne) fille de défunt Jean JOSSE, maître menuisier à Paris et de Marguerite VINET, orpheline à l'hôpital du Saint-Esprit-en-Grève § Mariage de Philippe ROUILLIÉ, libraire à Paris,[ rue des Sept-Voies] et d'Anne JOSSE,[ orpheline de l'hôpital du Saint-Esprit, future épouse.][ au service de Louis FRAMERY, marchand libraire à Paris, l'une des filles de l'Hôpital du Saint-Esprit.] témoins: Jacques et Jean JOSSE, ses frères, Maîtres Menuisiers à Paris., 8 janvier 1636; MC/ET/III/558
      contrat de mariage; Josse, Anne; Framery, Louis; Rouillié, Philippe
    - TALON (Nicolas) libraire de la Reine § Mariage de Philippe ROUILLÉ, libraire rue des Sept Voies, en présence de Nicolas TALON, cousin., 8 janvier 1636; MC/ET/III/558
      contrat de mariage; Talon, Nicolas
    - Contrat de mariage de Martin Courtois, taillandier au faubourg Saint-Denis, en présence de Jean Destouches, l'un des quatre joueurs de hautbois et musette du roi, cousin germain à cause de Jeanne Loron, sa femme., 29 janvier 1636; MC/ET/III/558
      Musique XVIIe siècle [2407 actes], par Madeleine Jurgens et le personnel du Minutier, 1954-1996 ( fichier papier entièrement dématérialisé; voir contexte dans le Plan d’orientation général - Notaires de Paris, guides thématiques du Minutier).
      contrat de mariage; Saint-Denis (faubourg); forgeron; musicien; musicien
    - TABLEAUX § Inventaire après décès de Noël Fortive, prêtre habitué en l'église Saint-Jehan en Grève, en une chambre au Cloître de Saint-Jean en Grève. 8 tabl. l'une de la Vierge et les deux autres de fruit avec bordures, trois francs mg 3 l. s, 13 février 1636; MC/ET/III/558
  - Minutes. 1636, 16 juin - décembre, 16 juin - décembre 1636; MC/ET/III/559
    - GRENOBLE (Pierre) maître sculpteur et peintre; dem/t/ Tisseranderie § congé de maison par. .. à Madame Nicolas, 22 janvier 1634; MC/ET/III/559
      Grenoble, Pierre
    - PONTHERON (Nicolas) Peintre ordinaire du Roi § Mariage de Jean DARMAND-LORPHELIN, tailleur général des Monnaies de France et d'Anne RAOUL, en présence de .., ami de la future épouse., 7 août 1636; MC/ET/III/559
      contrat de mariage; Pontheron, Nicolas
    - PACOT (Ambroise) tapissier demeurant rue Vieille Tisseranderie § bail à. .. par Jacques DECREIL, 18 novembre 1636; MC/ET/III/559
      bail; Pacot, Ambroise
    - MOYER (René) maître maçon rue du Temple. § bail à. .. par Jacques DECREIL, 23 décembre 1636; MC/ET/III/559
      bail; Moyer, René
  - Minutes. 1637, janvier - avril, janvier - avril 1637; MC/ET/III/560
    - Bail pour quatre ans, par Claude Giffart, marchand bourgeois de Paris, demeurant rue de la Tisseranderie, par Jacques Baudeau, juré mouleur, compteur et mesureur de bois des ports de Paris, demeurant devant le pont de bois, paroisse Saint-Pierre-des-Arsis, et par Pierre Pontheron, bourgeois de Paris, demeurant place de Grève, à Jean Houdin, maître rôtisseur, de la maison où il demeure, sise rue Saint-Martin, à l'enseigne du 'Bon Puits', moyennant un loyer annuel de 400 livres. La maison comprend deux corps d'hôtel., 15 janvier 1637; MC/ET/III/560
      Précisions sur les lieux: Paris--Montorgueil (rue, enseigne du Bon Puits); Saint-Pierre-des-Arcis (paroisse, pont de bois)
      bail; Bon Puits (enseigne du); Grève (place de); Montorgueil (rue); Saint-Martin (rue); Saint-Pierre-des-Arcis (paroisse); Tixeranderie (rue de la); Baudeau, Jacques; Giffart, Claude; Houdin, Jean; Pontheron, Pierre; commerçant; officier civil (Ancien Régime); cuisinier
    - Quittance donnée par Claude Collier, maître graveur et graveur ordinaire de Monsieur, frère du roi, demeurant rue de la Savaterie, au nom et comme tuteur des enfants de Robert Dieu, maître horloger, et de Claude Huré, sa femme, à Claude de Liancourt, veuve de Germain Huré, marchand bourgeois de Paris, (1) d'une somme de 2.096 livres 15 sols 8 deniers tournois pour le reliquat du compte de tutelle desdits mineurs, dû par ledit feu Germain Huré., 11 mars 1637; MC/ET/III/560
      Quittance donnée en présence d'Étienne Macon, marchand maître orfèvre, demeurant à la porte de Paris, subrogé-tuteur.
      Compléments de description :(1) Le domicile de Claude de Liancourt n'est pas précisé.
      Documents du Minutier central concernant les peintres, sculpteurs et graveurs au XVIIe siècle (1600-1650) [études I à X, 1955 actes], par Marie-Antoinette Fleury, tome I, Paris, S.E.V.P.E.N, 1969, p. 142 (instrument de recherche imprimé dématérialisé, certaines notices sont plus détaillées dans la version intégrale accessible en ligne par la rubrique 'Autres instruments de recherche', voir contexte dans le Plan d’orientation général - Notaires de Paris, guides thématiques du Minutier).
      quittance; Apport-Paris (place); Savaterie (rue de la); Collier, Claude; Dieu, Robert; Huré (veuve); Huré, Claude; Huré, Germain; Liancourt, Claude de; Macon, Etienne; Orléans, Gaston d' (1608-1660); graveur; horloger; commerçant; orfèvre; orfèvre
  - Minutes. 1637, mai - août, mai - août 1637; MC/ET/III/561
    - TABLEAUX § inventaire après décès de Nicolas Des élèves abbé de Longué, curé de Saint-Jean en Grève bibliothèque, 18 juillet 1637; MC/ET/III/561
    - PERNOIS (Jacques) charpentier demeurant rue des jardins § bail à loyer à .. moyennant 180 l. par an, 24 juillet 1637; MC/ET/III/561
      bail; Pernois, Jacques
    - PELLETIER (Charles) menuisier demeurant rue Jean de l'Espine § bail à loyer par. .. à Pierre Charon cordonnier moyennant 114 l. par an, 4 août 1637; MC/ET/III/561
      bail; Pelletier, Charles
    - MENUISIER PELLETIER Charles § bail à loyer, 4 août 1637; MC/ET/III/561
    - HURET (Grégoire) maître graveur demeurant rue Saint-Jacques § constitution de rente à. .. moyennant 100 l., 22 août 1637; MC/ET/III/561
      constitution de rente; Huret, Grégoire
    - Transport par Raphaël Hardouin, maître peintre, et par Marie Gaultier, (1) sa femme, à Marin Giffart, bourgeois de Paris, de 4 livres, 3 sols, 3 deniers et maille de rente sur la ville de Paris, appartenant à Marie Gaultier, comme héritière pour un quart de Germain Gaultier, son père, maître sculpteur, à prendre sur 16 livres, 13 sols, 4 deniers de rente représentant le tiers de 50 livres de rente (2) appartenant audit Germain Gaultier, comme héritier de son père Michel Gaultier, également maître sculpteur., 25 août 1637; MC/ET/III/561
      Ce premier transport est suivi d'un second transport d'une rente de 50 sols à prendre sur une rente de 1 livres, (3) constituée également au profit dudit Michel Gaultier. Cette cession est faite moyennant une somme de 59 livres, 19 sols, 7 deniers tournois, à raison du denier 9..
      Compléments de description: (1) Marie Gaultier, nièce de François Mansart, et mère de Jules Hardouin- Mansart. (2) Constitution du 12 mars 1571, devant Le Camus. (3) 4 novembre 1572, devant Le Camus.
      Documents du Minutier central concernant les peintres, sculpteurs et graveurs au XVIIe siècle (1600-1650) [études I à X, 1955 actes], par Marie-Antoinette Fleury, tome I, Paris, S.E.V.P.E.N, 1969, p. 295 (instrument de recherche imprimé dématérialisé, certaines notices sont plus détaillées dans la version intégrale accessible en ligne par la rubrique 'Autres instruments de recherche', voir contexte dans le Plan d’orientation général - Notaires de Paris, guides thématiques du Minutier).
      transport de droits; Gaultier, Germain; Gaultier, Marie; Gaultier, Michel; Giffart, Marin; Hardouin, Raphaël; Mansart, François (1598-1666); Mansart, Jules Hardouin- (1646-1708); peintre; sculpteur
    - HARDOUIN (Raphaël) peintre demeurant rue Beaubourg § transport de rente par. .. à Marin Giffart, bourgeois de Paris, 25 août 1637; MC/ET/III/561
      transport de droits; Hardouin, Raphaël
    - CHARPENTIER PERNOIS (Jacques) § bail à loyer, 24 juillet 1697; MC/ET/III/561
  - Minutes. 1637, septembre - décembre, septembre - décembre 1637; MC/ET/III/562
    - SERRURIER (apprentissage de) § apprentissage de Pierre Barbin, âgé de 13 ans chez Claude Dufrainoy pour 4 ans sous débours de part et d'autre, 1er septembre 1637; MC/ET/III/562
    - DUFRAINOY (Claude) serrurier rue de la Cordonnerie § apprentissage chez .. de Pierre Barbin, âgé de 13 ans pour 4 ans sans débours de part et d'autre, 1er septembre 1637; MC/ET/III/562
      contrat d'apprentissage; Dufrainoy, Claude
    - SERRURIER DUFRAINOY (Claude) § apprentissage, 1er septembre 1637; MC/ET/III/562
    - LEGROS (Louis) tapissier; rue du marché § constitution de rente par .. à François Legros, son frère moyennant la somme de 22 l, 4 sols, 5 deniers par an, 6 octobre 1637; MC/ET/III/562
      constitution de rente; Legros, Louis
    - TAPISSIER LEGROIS (Louis) § constitution de rente, 6 octobre 1637; MC/ET/III/562
      constitution de rente; Legrois, Louis
    - Inventaire des titres et papiers donnés par Claude Giffart et par Jacques Baudeau à Pierre Pontheron, leur beau-frère., 21 novembre 1637; MC/ET/III/562
      Ces papiers ont été retirés à Marie Guéret, veuve de Nicolas Pontheron, maître peintre et peintre ordinaire du roi, tuteur de Marie, Jeanne et Pierre Pontheron, ses neveux..
      L'inventaire est un récolement des titres et papiers contenus dans celui de David Pontheron, père desdits mineurs..
      Parmi les papiers, il convient de citer:.
      - inventaire après décès de David Pontheron, du 1er juin 1616, devant Le Normant et Le Voyer;.
      - contrat de mariage de David Pontheron; (1) titres de propriété d'une maison rue Saint-Martin;.
      - bail d'une loge à la foire Saint-Germain, par Pierre Pontheron à Étienne Sager, du 27 mars 1628, devant Blosse et Boucot; (2) quittance de la taxe de 60 livres à payer sur chaque loge de la foire Saint-Germain, du 16 décembre 1617;.
      - inventaire après décès d'Hélène Saulier, femme de David Pontheron, du 26 juillet 1614, devant Le Normant et Le Voyer; (3).
      - vente par Françoise de Rives, veuve d'Henri de Larche, à David Pontheron, de la maison du 'Bon Puits', rue Saint-Martin, du 15 décembre 1611, devant Doujat et Le Voyer;.
      - échange entre Nicolas Pontheron et Jacques Baudeau, du 23 juillet 1624, devant Guyon et Le Voyer;.
      - échanges entre Nicolas Pontheron et Claude Giffart du 24 juin 1624, devant Guyon et Le Voyer..
      Compléments de description: (1) Cité sans référence. (2) Non trouvé à la date indiquée dans les minutes de Boucot (étude VI). (3) Les inventaires de David Pontheron et d'Hélène Saulier ne se trouvent pas aux dates indiquées dans l'étude de Le Voyer (XII).
      Précisions sur les lieux: Paris--Saint-Germain (foire, loge); Paris--Saint-Martin (rue, maison du Bon Puits)
      Documents du Minutier central concernant les peintres, sculpteurs et graveurs au XVIIe siècle (1600-1650) [études I à X, 1955 actes], par Marie-Antoinette Fleury, tome I, Paris, S.E.V.P.E.N, 1969, p. 588 (instrument de recherche imprimé dématérialisé, certaines notices sont plus détaillées dans la version intégrale accessible en ligne par la rubrique 'Autres instruments de recherche', voir contexte dans le Plan d’orientation général - Notaires de Paris, guides thématiques du Minutier).
      inventaire; donation; Bon Puits (enseigne du); Saint-Germain (foire); Saint-Martin (rue); Baudeau, Jacques; Giffart, Claude; Guéret, Marie; Larche, Henri de; Pontheron (veuve); Pontheron, David; Pontheron, Jeanne; Pontheron, Marie; Pontheron, Nicolas; Pontheron, Pierre; Rives, Françoise de; Sager, Etienne; Saulier, Hélène; peintre
    - PONTHERON (Nicolas) maître peintre § inventaire des titres et papiers de la veuve de feu Nicolas Pontheron, 21 novembre 1637; MC/ET/III/562
      inventaire; Pontheron, Nicolas
  - Minutes. 1638, janvier - mai, janvier - mai 1638; MC/ET/III/563
    - Approbation par Claude Giffart, marchand bourgeois de Paris, demeurant rue de la Tisseranderie, au nom de Marie Pontheron, sa femme, par Jacques Baudeau, juré mouleur et contrôleur de bois, demeurant quai des Ormes, au nom de Jeanne Pontheron, sa femme, par Pierre Pontheron, peintre, bourgeois de Paris, demeurant place de Grève, du compte de la tutelle de Marie, Jeanne et Pierre Pontheron, qu'a exercée défunt Nicolas Pontheron, maître peintre à Paris, leur oncle, et qui leur a été remis par Marie Guéret, sa veuve., 19 novembre 1637; MC/ET/III/563